【裁判字號】    98,交聲,1600
【裁判日期】    981008
【裁判案由】    違反道路交通管理處罰條例聲明異議
【裁判全文】
臺灣桃園地方法院交通事件裁定        98年度交聲字第1600號
原處分機關  交通部公路總局新竹區監理所桃園監理站
異  議  人
即受處分人  甲○○
上列異議人即受處分人因違反道路交通管理處罰條例案件，對於
交通部公路總局新竹區監理所桃園監理站民國98年6 月29日桃監
裁罰字第裁52-DB0000000號違反道路交通管理事件裁決書所為之
處分，聲明異議，本院裁定如下：
    主  文
異議駁回。
    理  由
一、原處分意旨略以：異議人即受處分人甲○○駕駛車牌號碼
    HYW-325 號重型機車（下稱系爭機車），於98年5 月10日上
    午10時27分許，行經在桃園縣桃園市○○路與永康街口，為
    桃園縣政府桃園分局員警舉發「闖紅燈（長春路直行越過永
    康街）」，並填製桃園縣政府警察局桃警局交字第
    DB0000000 號舉發違反道路交通管理事件通知單。異議人於
    98年6 月8日 到案陳述不服舉發，原處分機關認其陳述無理
    由，即於98 年6月29日以桃監裁罰字裁52-DB0000000號違反
    道路交通管理事件裁決書，依道路交通管理處罰條例第53條
    第1 項之規定，裁處異議人罰鍰新臺幣（下同）1,800 元，
    並記違規點數3 點等語。
二、異議意旨略以：異議人當時係在桃園縣桃園市○○街口等待
    綠燈亮時，再由永康街直行右轉往長春路方向直行，並非如
    舉發單所載之違規情形，爰具狀聲明異議云云。
三、按汽車駕駛人，行經有燈光號誌管制之交岔路口闖紅燈者，
    處新臺幣1,800 元以上5,400 元以下罰鍰，道路交通管理處
    罰條例第3 條第8 款、第53條第1 項定有明文。又按汽車駕
    駛人有前開第53條規定之情形者，除依該條處罰鍰外，並予
    記違規點數3 點，同條例第63條第1 項第3 款亦有明文規定
    。
四、經查：
  (一)異議人有於98年5 月10日上午10時27分騎乘HYW-325 號重型
    機車，行經桃園縣桃園市○○路與永康路交叉口附近，業據
    異議人自承在卷：「甲○○在98年5 月10日早上10時27分之
    前將機車HYW-325 停在永康街46號路口等紅綠燈一直等到永
    康街路口由紅燈轉換成綠燈再由永康街路口右轉直行長春路
    。」此有朱俊良交通違規陳述單及查詢單（見本院卷第15
    頁）、及員警舉發異議人違規情事之桃園縣政府警察局桃警
    局交字第DB0000000 號舉發違反道路交通管理事件通知單（
    見本院卷第10頁），則此部分事實，先堪認定。
  (二)又異議人於前揭時、地有闖紅燈（長春路直行越過永康街）
    之違規事實，業據證人即舉發本件違規之警員楊勝如於本院
    訊問中時具結證稱：「98年5 月10日十點到十二點，我們在
    執行路暢勤務，當天在10點27 分 時，我是在桃園市○○路
    直行往中正路的方向，快要到長春路口時，大概4 、50公尺
    左右，看到異議人的車牌號碼HYW-325 號重型機車還載有一
    位中年婦女，異議人從長春路要直行越過永康街時，當時長
    春路的紅燈，非常明確，所以異議人當時有左顧右盼，應該
    有注意到我在執勤，所以我就右轉鳴警笛、開警示燈，上前
    攔停。當時長春路的號誌燈是紅燈，永康街是綠燈，我要攔
    停時，異議人還一直看後照鏡，因為他有發現有警員追隨。
    」、「當時攔停他下來後，有請他出示證件，請他簽收告發
    單時他拒絕簽收，並表示你們員警怎麼都是這樣。」等語（
    見本院98年9 月25日訊問筆錄）。而證人楊勝如為取締交通
    違規之公務員，其為達維護交通秩序、安全之行政目的而依
    法執行公權力，與異議人素不相識，衡情當無甘冒須負擔刑
    事責任之風險，故意誣指異議人違規之必要，且按考量交通
    違規行為又多屬迅速、稍縱即逝及不可回復等特性，舉發機
    關或原處分機關若能提出更多之法定證據方法，例如人證、
    書證、物證等證據資料以供司法審查之交通法庭加以判斷該
    交通違規行為之存否，自屬允當，惟若因前揭交通違規行為
    特性而無法提供更多相關之書證、物證時，則舉發員警於司
    法審查之訴訟程序上立於證人之地位而證述其當時親身目擊
    及見聞之交通違規行為經過，亦屬於法定證據方法之一之人
    證證述，於法亦不有違，至於舉發員警立於證人之地位所為
    之證述是否可採，此乃交通法庭依經驗及論理法則判斷其證
    明力為何而得否採擇之心證層次，斷不可以舉發員警作為證
    人之所述，因不可能反於其先前所為舉發而認均不可採，而
    全盤否定其立於證人地位所為之陳述。故於本件中，舉發員
    警楊勝如於本院訊問中既已居於證人之地位，具結陳述其所
    親身目擊異議人騎乘重型機車行經有燈光號誌管制之交岔路
    口闖紅燈之違規事實，自足以擔保其證詞之憑信性，是本院
    認證人楊勝如之前揭證述，確屬可採。準此，異議人空言辯
    稱其並未闖紅燈，係舉發員警所言不實云云，即不足採信。
  (三)至異議人雖指摘其收到上開舉發通知單後，即向交通部公路
    總局新竹區監理所桃園監理站申訴，其所申訴係5 月10日之
    交通違規事件，然卻收到桃園縣政府警察局桃園分局98年6
    月17日桃警分交字第0981035637號書函，該書函說明二回覆
    「查本分局員警於98年5 月15日10時27分，在桃園市○○路
    與永康街口執行巡邏勤務，目睹HYW-325 號重機車於永康街
    與長春路口闖紅燈... 。」書函回覆異議人違規日期與本件
    係98年5 月10日上午10時27分許之違規事件並不相同云云。
    查異議人有桃園縣政府警察局桃警局交字第DB0000000 號舉
    發違反道路交通管理事件通知單所載之違規事實，業據本院
    認定如上，該桃園縣政府警察局之書函或有誤載或就異議人
    所欲陳述之違規事件回覆內容有誤，然本院已經傳喚證人即
    舉發本件違規之警員楊勝如對異議人違規之時間、地點及方
    式均證述甚詳，故該書函之內容尚不足影響本院對本件違規
    事實之認定，併予說明。
  (四)承上，異議人於前揭時、地闖紅燈之行為，既堪已認定，異
    議人猶執前詞指摘，尚無可採。
五、綜上所述，異議人於前開時、地騎乘系爭機車，行經上開設
    有燈光號誌管制之路口闖越紅燈之交通違規行為，事證明確
    。原處分機關援引道路交通管理處罰條例第53條第1 項及第
    63條第1 項第3 款之規定，裁罰異議人新臺幣1,800 元，並
    記違規點數3 點，核無不合，異議人指摘原處分不當，非有
    理由，應予駁回。
六、據上論斷，應依道路交通管理處罰條例第87條第2 項，道路
    交通案件處理辦法第19條，裁定如主文。
中    華    民    國    98    年    10    月     8    日
                  交通法庭      法  官  張詠惠
以上正本證明與原本無異。
如不服本裁定，應於裁定送達後5 日內向本院提出抗告狀。
                                書記官  黃惠鈴
中    華    民    國    98    年    10    月    13    日


司法院資訊處製作；財團法人民間司法改革基金會備份。
